【裁判字號】    88,訴,1570
【裁判日期】    890211
【裁判案由】    強盜等
【裁判全文】
臺灣桃園地方法院刑事判決                        八十八年度訴字第一五七號
    公  訴  人  臺灣桃園地方法院檢察署檢察官
    被      告  甲○○
    指定辯護人  本院公設辯護人沈芳萍
右列被告因強盜案件，經檢察官提起公訴（八十八年度偵字第一五七九九號），本院
判決如左：
        主  文
甲○○意圖為自己不法之所有，而搶奪他人之動產，累犯，處有期徒刑捌月，又收受
贓物，累犯，處有期徒刑肆月，應執行有期徒刑拾壹月。
        事  實
一、甲○○前因妨害自由案件，經本院於民國八十八年三月二十三日判處有期徒刑五
    月確定，甫於八十八年五月三十一日易科罰金執行完畢，仍不知悔改，甲○○明
    知年約三十歲之成年男子王順發於八十八年十月十四日凌晨五時二十分許，在桃
    園縣桃園市○○路六十號前（即桃園市遠東百貨公司前）所交付之乙台ＨＷＫ－
    ９７９號重型機車係來源不明之贓物（經查該部重型機車為丁○○所有，約於八
    十八年十月十一日下午九時許，在桃園縣桃園市○○路二九一號前所失竊，值約
    新台幣四千元），竟仍予以收受，以供騎用，嗣於八十八年十月十四日上午十時
    五十分許，在桃園縣桃園市○○路七十巷五弄一號巷口前（起訴書誤載為桃園縣
    桃園市○○街地○道），見丙○頸上掛有乙條金項鍊（值約新台幣一萬四千元）
    ，竟意圖為自己不法之所有，並基於搶奪之犯意，隨以徒手方式，趁丙○不及防
    備之際，猝然施加不法腕力，使丙○不及抗拒，而自丙○背後強加奪取該條金項
    鍊，嗣甲○○搶奪該條金項鍊得手後，旋為路人乙○○及戊○○察知，並前去追
    捕甲○○，隨於同日上午五十分許，在桃園縣桃園市○○街地○道為警緝獲，並
    扣得丙○所有之乙條金項鍊及丁○○所有之乙部ＨＷＫ－９７９號重型機車。
二、案經桃園縣警察局桃園分局報請臺灣桃園地方法院檢察署檢察官偵查起訴。
        理  由
一、（一）、訊據被告甲○○對於右揭犯罪事實迭於警、偵訊及本院審理中坦承不諱
            。
    （二）、又被害人丙○於警訊及本院八十九年一月二十七日審理中指稱，被告確
            有自其背後搶奪乙條金項鍊無訛等語。
    （三）、再為警所查扣之該台ＨＷＫ－９７９號重型機車係被害人丁○○所有，
            並約於八十八年十月十一日下午九時許，在桃園縣桃園市○○路二九一
            號前失竊乙節，亦據被害人丁○○於警訊及本院八十九年一月二十七日
            審理中指訴在卷，並有車籍作業系統－查詢認可資料乙紙附卷足憑。
    （四）、繼證人乙○○於警訊及本院八十九年一月六日調查時亦結證稱，被告確
            有自被害人丙○頸上強加奪取乙條金項鍊等語。
    （五）、況證人戊○○於警訊及本院八十九年一月六日調查時亦結證稱，其駕駛
            乙部ＯＡ－５１１號計程車行經桃園縣桃園市○○街地○道時，聽聞有
            行搶情事，其隨前去追躡，並見被告手中握有乙條金項鍊等語。
    （六）、此外復有贓物領據二紙在卷可稽。
    （七）、復且，被告於警、偵訊及本院審理中供稱，王順發交付該部ＨＷＫ－９
            ７９號重型機車時，並無交付該部機車之行車執照，且亦無交付該部機
            車鑰匙，其告稱僅須踩踏發動機，即可發動，熄火時僅須將排氣管塞住
            ，即可熄火，足見該部重型機車果係王順發所有，或係王順發向他人借
            貸（租借）使用，則為何竟無機車鑰匙可供啟動？為何機車熄火時竟須
            如此大費周章？足見被告於收受該部重型機車時，應知悉該部機車係來
            源不明之贓物無訛。是本件事證明確，被告犯行洵堪認定，應予依法論
            科。
二、按刑法第三百二十九條之準強盜罪，其不法構成要件為竊盜或強奪，因防護贓物
    、脫免逮捕或湮滅罪證，而當場施以「強暴」、「脅迫」者始足當之，亦即行為
    人除須有竊盜罪之竊盜行為，或搶奪罪之搶奪行為外，尚須當場施以強暴、脅迫
    ，始該當本罪，查被告於搶奪被害人丙○所有之該條金項鍊時，固非無與被害人
    丙○發生拉扯之情，然並無對被害人丙○施加暴力，毆打之情，此節業據被害人
    丙○於本院八十九年一月二十七日審理中指稱在卷，堪信被告之拉扯行為，應屬
    被告為達成搶奪目的之一部分行為，似尚難遽認該拉扯行為即屬刑法第三百二十
    九條所指涉之「強暴」行為，否則豈非被害人苟將財物繫掛於手腕（臂）上，行
    為人對之施加不法腕力，強加奪取，倘行為人與被害人有拉扯之情，即得遽依準
    強盜罪論處，核被告所有係犯刑法第三百二十五條第一項之普通搶奪罪，及同法
    第三百四十九條第一項之收受贓物罪，公訴人認被告所為係犯刑法第三百二十九
    條之準強盜罪，起訴法條，容有誤會，應予變更，又被告所犯上開二罪，犯意各
    別，行為互殊，應予分論併罰。查被告前因妨害自由案件，經本院於八十八年三
    月二十三日判處有期徒刑五月確定，甫於八十八年五月三十一日易科罰金執行完
    畢，有本院被告全國前案紀錄紙及臺灣桃園地方法院檢察署刑案資料查註紀錄表
    各乙紙附卷可按，其於前案執行完畢後五年內再犯本件有期徒刑以上之罪，為累
    犯，應依刑法第四十七條之規定，均依法加重其刑。爰審酌被告之犯罪動機、目
    的、手段，犯罪時所受之刺激及其品性、生活狀況、智識程度、犯罪所生危害，
    及犯罪後已坦承犯行，犯罪態度尚稱良好等一切情狀，各量處如主文所示之刑，
    並合併定其應執行刑，以資懲戒。（行為人所犯數罪，其中一罪雖得易科罰金，
    但因與不得易科罰金之他罪合併處罰之結果，於定執行刑時，祇須將各罪之刑合
    併裁量，不得易科罰金合併執行，又司法院院字第二七○二號解釋明示無庸為易
    科罰金折算標準之記載，此非僅指定執行刑部分而已，即原得易科部分所處之刑
    ，亦無庸為此記載，亦即數罪併罰中之一罪，依刑法規定得易科罰金，若因與不
    得易科之他罪併合處罰結果，而不得易科罰金時，原所易科部分所處之刑，自亦
    無庸為易科折算標準之記載，司法院大法官釋字第一四四號解釋，最高法院八十
    三年四月二十一日八十三年度臺抗字第一三三號裁定可資參照，準此以觀，被告
    所犯收受贓物罪之犯行，其最重本刑為三年以下有期徒刑，原得易科罰金，惟因
    被告另犯普通搶奪罪〈該罪之最重本刑為五年〉，經二罪合併處罰之結果，徵諸
    前揭司法院大法官解釋及最高法院裁定，就被告所犯收受贓物罪部分，自無庸為
    易科罰金之諭知）。
據上論斷，應依刑事訴訟法第二百九十九條第一項前段、第三百條，刑法第三百二十
五第一項、第三百四十九條第一項、第四十七條、第五十一條第五款，罰金罰鍰提高
標準條例第一條前段，判決如主文。
本案經檢察官李淑芬到庭執行職務。
中      華      民      國    八十九    年      二      月     十一     日
                                臺灣桃園地方法院刑事第四庭
                                      法  官  林信旭
右正本證明與原本無異。
如不服本判決，應於判決送達後十日內，向本院提出上訴狀。
附錄論罪科刑依據之法條：刑法第二十五條第一項、第三百四十九條第一項。


司法院資訊處製作；財團法人民間司法改革基金會備份。
